【裁判字號】    98,財管,38
【裁判日期】    980921
【裁判案由】    指定遺產管理人
【裁判全文】
臺灣臺中地方法院民事裁定              98年度財管字第38號
聲  請  人  公務人員住宅及福利委員會
法定代理人  丙○○
代  理  人  甲○○
            乙○○
受  選任人  陳金村律師
上列聲請人聲請為被繼承人丁○○選任遺產管理人事件，經臺灣
雲林地方法院移送前來，本院裁定如下：
    主      文
選任陳金村律師為被繼承人丁○○（男、民國三十一年五月九日
生、身分證統一編號：Ｚ000000000號、生前最後住所
：雲林縣北港鎮○○路一八六號、於民國九十四年十月十六日死
亡）之遺產管理人。
聲請程序費用由被繼承人丁○○之遺產負擔。
    理      由
一、按繼承開始時，繼承人有無不明，而無親屬會議或親屬會議
    未於一個月內選定遺產管理人者，利害關係人得聲請法院選
    任遺產管理人；又先順序繼承人均拋棄其繼承時由次順序之
    繼承人繼承，其次順序繼承人有無不明或第四順序之繼承人
    均拋棄其繼承者，準用關於無人承認繼承之規定，民法第
    1178條第2項、第1176條第6項分別定有明文。次按遺產管理
    人之設，旨在管理保存及清算遺產，以免遺產散失，是以遺
    產管理人具有相當之公益色彩；另選任遺產管理人，除慮及
    管理遺產之公平性外，尚須考慮其適切性，亦即可對其遺產
    、遺債之情形瞭解較深，或具法律、會計等專業能力，復與
    遺債債權人無利害共同關係而得忠誠處理者，優先選任為宜
    ；又法院選任之遺產管理人，除係律師依律師法第22條規定
    ，非經釋明有正當理由，不得辭任外，得不接受法院所命職
    務（最高法院88年度臺上字第354號判決，關於選任特別代
    理人所揭示之法律見解，可資參照）。
二、本件聲請意旨略以：被繼承人丁○○（男、民國31年5月9日
    生、身分證統一編號：Ｚ000000000號、生前最後住所：雲林
    縣北港鎮○○路186號）生前向聲請人辦理借款未依約清償
    ，嗣於94年10月16日死亡，惟其所有繼承人均已拋棄繼承，
    而其親屬會議亦未於法定期間內選定遺產管理人，致聲請人
    無法對被繼承人之財產主張權利，聲請人為債權人，基於利
    害關係人地位，爰依法聲請為被繼承人選任遺產管理人等語
    ，並提出臺灣雲林地方法院（以下簡稱雲林地方法院）家事
    法庭函文、貸款契約（以上均影本）、繼承系統表、戶籍謄
    本等件為證。
三、本院查：聲請人主張其為被繼承人之債權人，被繼承人死亡
    後其所有繼承人均已拋棄繼承，而其親屬會議未於法定期間
    內選定遺產管理人等事實，除據聲請人提出前揭書證附卷可
    稽外，並有雲林地方法院94年度繼字第847號、第866號拋棄
    繼承事件卷宗影本在卷可憑，自堪信為真實，從而聲請人聲
    請選任被繼承人之遺產管理人，揆諸前揭法條規定，為有理
    由，應予准許。其次，聲請人原主張由財政部國有財產局擔
    任遺產管理人，然依司法院74年10月15日院臺廳一字第5786
    號函示：「此類拋棄繼承事件，多屬遺債大於遺產形同破產
    ，儘量避免選任國有財產局為遺產管理人」。法院在指定被
    繼承人之遺產管理人時，自應先審查是否有其他適合之人可
    任被繼承人之遺產管理人，如無，在不得已之情形，才指定
    國有財產局為遺產管理人，蓋國有財產局係一公務機關，依
    國有財產法規定綜理國有財產事務，執行事務所需預算為全
    國人民納稅所得，倘顯無遺產可歸屬國庫，可能造成以國家
    資源管理對國庫毫無利益之財產並須墊付無法歸墊之管理費
    用，無異使公器淪為私用，損及全民利益，令國庫遭受權利
    之侵害，乃司法院前揭函示精神所在（臺灣高等法院87 年
    家抗字第54號、86年家抗字第156號、臺灣高等法院臺中分
    院92年度家抗字第27號裁判參照）。查被繼承人尚積欠聲請
    人逾37萬元，雖聲請人於本院審理時陳稱被繼承人所遺之不
    動產之價值顯逾聲請人對於被繼承人之債權數額，惟聲請人
    未能證明被繼承人是否已無其他債務，或雖有其他債務但小
    於被繼承人所遺留之財產，依上開函示及裁判之意旨，自不
    適宜指定財政部國有財產局臺灣中區辦事處為遺產管理人。
    而本院徵得聲請人同意後，函請社團法人臺中律師公會推薦
    有意願擔任本件遺產管理人之人選，該公會乃推薦由陳金村
    律師擔任本案遺產管理人，此有該律師公會98年9月9日中律
    賢三字第98390號函暨所附該律師基本資料表乙件附卷可稽
    ，而陳金村律師為執業律師，非但具有專業知識及能力，且
    與被繼承人所遺遺產間無利害關係，若由其擔任本事件之遺
    產管理人，定能秉持其專業倫理擔當此具公益性質之職務，
    並順利達成管理保存及清算遺產之任務。執此，本院認為由
    其擔任被繼承人之遺產管理人，應屬妥適，爰選任之。
四、依非訟事件法第157條，裁定如主文。
中    華    民    國    98    年    9     月    21    日
                  家事法庭    司法事務官  蔡秉芳
以上為正本係由原本作成。
如不服本件裁定，得於裁定書送達之翌日起10日內，以書狀敘述
理由，向本庭提起抗告。並應繳納抗告費新台幣1000元。
中    華    民    國    98    年    9     月    21    日
                                書  記  官  蔡萍萍


司法院資訊處製作；財團法人民間司法改革基金會備份。
